臺灣臺南地方法院交通事件裁定　　　　100年度交聲字第351號
原處分機關　交通部公路總局嘉義區監理所臺南監理站
異　議　人
即受處分人　曾富豊
上列異議人即受處分人因違反道路交通管理處罰條例案件，對於
交通部公路總局嘉義區監理所臺南監理站民國100年3月24日所為
之裁決處分（處分案號：嘉監南字第裁74-S00000000號）聲明異
議，本院裁定如下：
    主    文
原處分中關於罰鍰新臺幣陸仟元部分撤銷。
上開撤銷部分，曾富豊不罰。
其餘異議駁回。
    理    由
一、原處分意旨略以：異議人曾富豊於民國99年11月27日19時30
    分許，駕駛車牌號碼PIX-369號重型機車上路（下稱系爭機
    車），沿臺南市○○區○○路由東往西方向行駛，行經臺南
    市○○區○○路與海佃路2段路口處欲左轉時，不甚擦撞沿
    臺南市○○區○○路2段北向南方向行駛由陳姻秀駕駛並搭
    載周巧儒之車號838-HNF號重型機車，致陳姻秀、周巧儒人
    、車倒地，陳姻秀因而受有左肩、雙膝、右足、左小腿多處
    擦挫傷之傷害，周巧儒則受有左下臉皮瘀青、手指關節及腳
    部擦傷等傷害；惟異議人肇事後並未為必要之處置，旋即駕
    車離去，嗣經臺南市警察局第三分局（下稱舉發機關）員警
    到場處理後循線查獲，並就異議人之「汽車駕駛人駕駛汽車
    肇事致人受傷而逃逸」違規行為予以製單舉發，嗣原處分機
    關即交通部公路總局嘉義區監理所臺南監理站以其違規事實
    明確，依道路交通管理處罰條例第62條第3項、第4項、第67
    條第3項及違反道路交通管理事件統一裁罰標準表之規定，
    裁處異議人罰鍰新臺幣（下同）6,000元，並吊銷駕駛執照
    ，一年內不得考領駕駛執照等語。
二、聲明異議意旨略以：本件已經與被害人以23,000元之金額達
    成和解，且該筆賠償金係向友人借貸而來，異議人既無前科
    ，又係單親家庭，且無固定之工作收入，每日以打雜工為生
    ，每個月還要負擔6千元之房租，無力負擔上述之高額罰款
    ，請鈞院體恤上情，免以處分或從輕處理，為此聲明異議，
    請求撤銷原處分等語。
三、按汽車駕駛人駕駛汽車肇事致人受傷或死亡者，應即採取救
    護措施及依規定處置，並通知警察機關處理，不得任意移動
    肇事汽車及現場痕跡證據，違反者處3,000元以上9,000元以
    下罰鍰。但肇事致人受傷案件當事人均同意時，應將肇事汽
    車標繪後，移置不妨礙交通之處所；駕駛人肇事致人受傷而
    逃逸者，吊銷其駕駛執照；汽車駕駛人，曾依本條例其他各
    條規定吊銷駕駛執照者，一年內不得考領駕駛執照，道路交
    通管理處罰條例第62條第3項、第4項前段、第67條第3項分
    別定有明文。
四、經查：
  (一)異議人於上開時、地駕駛系爭機車，肇事致人受傷後，未採
    取救護措施及依規定處置，亦未通知警察機關處理，即任意
    移動肇事汽車，嗣經舉發機關員警製單舉發，並經原處分機
    關裁處如前述裁罰等情，有臺南市警察局100年1月15日南市
    警交字第S00000000號舉發通知單及原處分機關100年3月24
    日嘉監南字第裁74-S00000000號裁決書各1份附卷可稽。
  (二)次查，本件異議人駕駛系爭機車，於上揭時、地擦撞由陳姻
    秀駕駛並搭載周巧儒之車號838-HNF號重型機車，造成陳姻
    秀、周巧儒人、車倒地，陳姻秀因而受有左肩、雙膝、右足
    、左小腿多處擦挫傷之傷害，周巧儒則受有左下臉皮瘀青、
    手指關節及腳部擦傷等傷害，且異議人未停車察看，亦未對
    傷者施以救護或依規定為適當處置，且未通知警察機關處理
    ，即逕行駕駛系爭機車離開現場，任意移動肇事汽車及現場
    痕跡證據一節，已據異議人於其涉犯之公共危險罪刑事案件
    （本院100年度交簡字第1242號，由本院100年度交訴字第59
    號改分）之本院準備程序時坦認其確有上開肇事逃逸之犯行
    ，復有道路交通事故現場圖1紙、道路交通事故調查報告表
    (一)、(二)各1份、現場蒐證照片及郭綜合醫院所出具陳姻秀之
    診斷證明書1紙（周巧儒部分雖有就醫但未據提出診斷證明
    書）附於該刑案警卷可佐等情，此經本院調閱本院100年度
    交簡字第1242號交通事件卷宗（含100年度交訴字第59號卷
    及警偵卷）查證無訛，是此部分違規事實，已可認定。
  (三)惟按行政罰法第26條第1項規定，一行為同時觸犯刑事法律
    及違反行政法上義務規定者，依刑事法律處罰之。但其行為
    應處以其他種類行政罰或得沒入之物而未經法院宣告沒收者
    ，亦得裁處之。究其立法目的，無非以一行為同時觸犯刑事
    法律及違反行政法上義務規定時，由於刑罰與行政罰同屬對
    不法行為之制裁，而刑罰之懲罰作用較強，故依刑事法律處
    罰，即足資警惕時，實無一事二罰再處行政罰之必要，且刑
    事法律處罰，由法院依法定程式為之，較符合正當法律秩序
    ，應予優先適用，但罰鍰以外之沒入或其他種類行政罰，因
    兼具維護公共秩序之作用，為達行政目的，行政機關仍得併
    予裁處。
  (四)又查異議人因本件肇事逃逸之行為，涉犯刑法第185條之4肇
    事逃逸罪嫌部分，經舉發機關移送臺灣臺南地方法院檢察署
    檢察官偵辦，經臺灣臺南地方法院檢察署檢察官以100年度
    偵字第3574號提起公訴後，業經本院就該肇事逃逸犯行以10
    0年度交簡字第1242號刑事簡易判決判處有期徒刑6月，如易
    科罰金，以1,000元折算1日，緩刑2年確定等情，有上開刑
    事簡易判決1份在卷可稽，並經本院依職權調閱本院100年度
    交簡字第1242號全卷查核無誤。從而，異議人本件肇事逃逸
    行為，既已依行政罰法第26條第1項規定受有刑事法律之處
    罰，揆諸上揭說明，原處分機關至多僅能基於其他公益上之
    目的，對受處分人課以「罰鍰以外之沒入或其他種類行政罰
    」，應無再對受處分人課予「罰鍰」之餘地，則原處分關於
    罰鍰部分之裁罰，即有不當。
  (五)至原處分機關對異議人裁處吊銷駕駛執照，1年內禁考之處
    分，乃裁罰性之不利處分，以為維護交通安全，加強救護，
    減少被害人之死傷，促使駕駛人於肇事後，能對被害人即時
    救護，故依行政罰法第26條第1項但書之規定，仍得裁處之
    ，是原處分機關此部分之裁決，核無不當。
  (六)綜上所述，原處分機關對異議人所處罰鍰6,000元部分之行
    政裁罰，即有未洽，應由本院撤銷該罰鍰處分並就該部分為
    異議人不罰之諭知；至於原處分中吊銷駕駛執照，1年內禁
    考之處分，於法並無違誤，此部分之異議為無理由，應予駁
    回。
五、據上論斷，應依道路交通管理處罰條例第87條第2項、道路
    交通事件處理辦法第18條、第19條前段，裁定如主文。
中    華    民    國   100    年    6     月    28    日
                      交通法庭  法  官  黃聖涵
以上正本證明與原本無異。
如不服本裁定，應於收受送達後5日內向本院提出抗告狀。（應
附繕本）
                                書記官  吳揆滿
中    華    民    國   100    年    6     月    28    日